臺灣高等法院交通事件裁定　　　　　　　　　　　　九十一年度交抗字第九六六號
　　抗　告　人
　　即受處分人　　甲○○
右抗告人因違反道路交通管理處罰條例案件，不服臺灣板橋地方法院中華民國九十一
年十月十四日裁定（九十一年度交聲字第一一三四號），提起抗告，本院裁定如左：
    主  文
抗告駁回。
    理  由
一、按汽車駕駛人，駕駛汽車有違反道路交通安全規則，因而肇事致人死亡者之情形
    者，吊銷其駕駛執照，道路交通管理處罰條例第六十一條第一項第四款定有明文
    。
二、本件受處分人即異議人甲○○於民國九十一年五月二十七日下午三時五十分許，
    駕駛車牌號碼二Ｆ─五九五號自用曳引車行經台北縣三峽鎮三峽新橋時，違反道
    路交通安全規則，因而肇事致人死亡，原處分機關即依道路交通管理處罰條例第
    六十一條第一項第四款之規定，裁處受處分人（一）吊銷駕駛執照，並限於九十
    一年七月二十六日前繳送。（二）駕駛執照逾期不繳送，則自九十一年七月二十
    七日起逕行註銷，駕駛執照註銷後，自九十一年七月二十七日起一年內不得重新
    考領駕駛執照等情。
三、抗告意旨以：(一)抗告人所開之曳引車於狹窄之橋上行駛，係為直線行駛，其間無
    法轉灣、曲行或蛇行，擦撞點既然在曳引車之後半段護欄處，表示該發生擦撞之
    瞬時，曳引車之車頭（含駕駛人）有安全間隔始能殿機車於後，否則擦撞點應落
    於曳引車車頭前左（右）側邊緣，而且發生擦撞之瞬間若非曳引車與機車是同向
    同速並行，便是機車加速追來；(二)按物理慣行定律而言，行駛中之汽車類（意指
    四輪或以上多輪）必然較之機車兩輪更為穩定（包含車和人），換言之，在受限
    狹窄橋之道路上機車，若遇路面凹凸、其他障礙物、風速或機車本身之速度，機
    車欲保持直線行使能力大為減低，此時若有汽車類在左右同向行駛，擦撞機會出
    自機車者相對增加，除非機車之行駛沒在曳引車整體車範圍內，據此一旦擦撞發
    生，論是非都是大車子過失，顯然不盡合理，蓋擦撞之主控權並非落於曳引車一
    方；(三)本件交通事件之裁定認應吊銷駕照一年實有未洽，又抗告人一家生計全仰
    賴抗告人以駕駛此職為生，若因此遭吊銷駕照則經濟上困頓將更形惡化，為此提
    起抗告，請求撤銷原裁定。
四、原裁定以：受處分人即異議人甲○○為創域有限公司自用曳引車司機，於九十一
    年五月二十七日下午三時五十分許，駕駛車牌號碼二Ｆ─五九五號自用曳引車（
    含子車二Ｆ─０九號），沿台北縣三峽鎮○○路，由北往南方向行駛，行經台北
    縣三峽鎮三峽新橋時，應注意車輛行駛時，駕駛人應注意車前狀況及兩車併行之
    間隔，並隨時採取必要之安全措施，而依當時情形，亦無不能注意之情事，竟疏
    於注意，於通過上開路段時，未注意安全間隔，因而擦撞同向前方右側由被害人
    林榮淋所騎乘之車牌號碼ＬＪ七─０七六號機車左側，致林榮淋人車倒地後，受
    有骨盆部大撕裂傷及會陰撕裂傷併大量出血，疑骨盆部開放性骨折，胸部及肺部
    挫傷出血（氣管內管有持續性流血），左腹部外傷併腹內出血，右臉部挫傷等傷
    害，送醫急救不及，於九十一年五月二十七日下午四時四十五分許死亡之事實，
    業據受處分人即異議人於原審法院九十一年度交訴字第七九號業務過失致死案件
    九十一年八月八日調查中自承不諱，此外並有道路交通事故調查報告表乙紙、現
    場相片十四幀等件附於臺灣板橋地方法院檢察署九十一年度相字第六一二號相驗
    卷宗可稽，而被告因本件車禍死亡，亦經臺灣板橋地方法院檢察署檢察官督同法
    醫師相驗明確，製有勘驗筆錄、相驗屍體證明書、驗斷書等件附於前開卷宗足憑
    。而受處分人即異議人亦因本件業務過失致死案件，經原審法院以九十一年度交
    簡字第二四號判處有期徒刑五月，如易科罰金，以三百元折算一日，緩刑三年在
    案，均經原審依職權調閱前開刑事案件卷宗（包含九十一年度交訴字第七九號及
    偵查卷、相驗卷），核閱屬實。受處分人即異議人雖聲明異議稱系爭三峽新橋因
    屬狹橋路段，行車速度緩慢，其遵循車道行駛，詎被害人林榮淋騎乘車牌號碼Ｕ
    Ｊ七─０七六號機車因超速行駛而自後撞擊其所駕駛之曳引車，其並無過失云云
    ，然前開曳引車右側防捲護欄第三根中間下緣有機車之銀色漆（長條狀），第四
    根後中段有銀色、紅色漆，機車後把手有刮痕等情，業據檢察官勘驗屬實，有勘
    驗筆錄乙紙、系爭曳引車相片六幀附於相驗卷可稽，受處分人即異議人亦自承此
    乃是本件車禍造成（參九十一年五月二十七日警訊筆錄），且觀諸系爭曳引車相
    片，其車後方並無任何機車撞擊之痕跡，而該車除右方防捲欄有刮痕外，防捲欄
    後方之輪胎上亦有相當明顯之刮擦痕，足徵受處分人即異議人所辯乃是被害人騎
    乘機車由後撞擊乙節，顯與客觀證據不符，委不足採。綜上所述，本件車禍應係
    受處分人即異議人駕駛前開曳引車違反道路交通安全規則第九十四條第三項之規
    定未注意兩車併行之間隔，因而擦撞被害人林榮淋所騎乘之機車，肇事致林榮淋
    死亡。從而原處分機關援引道路交通管理處罰條例第六十一條第一項第四款之規
    定，裁處受處分人即異議人（一）吊銷駕駛執照，並限於九十一年七月二十六日
    前繳送。（二）駕駛執照逾期不繳送，則自九十一年七月二十七日起逕行註銷，
    駕駛執照註銷後，自九十一年七月二十七日起一年內不得重新考領駕駛執照，並
    無不合，依道路交通案件處理辦法第十九條，裁定駁回異議人之異議。核無違誤
    ，抗告人以前揭情詞執以提起抗告，指摘原裁定不當，惟原審業已就相關事證詳
    予敘明，本件抗告為無理由，應予駁回。
五、據上論結，應依道路交通案件處理辦法第二十六條，刑事訴訟法第四百十二條，
    裁定如主文。
中      華      民      國    九十一    年    十一    月    二十一      日
                              臺灣高等法院交通法庭
                                  審判長法  官  葉  騰  瑞
                                        法  官  黃  國  忠
                                        法  官  江  國  華
右正本證明與原本無異。
不得再抗告。
                                        書記官  吳  碧  玲
中      華      民      國      九十一   年   十一    月    二十五      日
